【裁判字號】    97,交聲,288
【裁判日期】    970630
【裁判案由】    違反道路交通管理處罰條例聲明異議
【裁判全文】
臺灣士林地方法院交通事件裁定        97年度交聲字第288 號
原處分機關  交通部公路總局臺中區監理所彰化監理站
異  議  人
即受處分人  乙○○
上列受處分人因違反道路交通管理處罰條例案件，對於交通部公
路總局臺中區監理所彰化監理站於民國96年12月24日所為之處分
（原處分案號：彰監四字第裁64-C00000000號）聲明異議，經台
灣彰化地方法院裁定移送管轄，本院裁定如下：
    主  文
異議駁回。
    理  由
一、按汽車駕駛人，行經有燈光號誌管制之交岔路口闖紅燈者，
    處新臺幣（下同）1,800 元以上5,400 元以下罰鍰，並記違
    規點數3 點，道路交通管理處罰條例第53條第1 項、第63條
    第1 項第3 款分別定有明文。又汽車行駛至交岔路口，其行
    進、轉彎，應遵守燈光號誌或交通警察之指示，道路交通安
    全規則第102 條第1 項第1 款亦有明定。
二、原處分意旨略以：本件受處分人即異議人乙○○於民國96年
    9 月29日19時20分許，騎乘車牌OWP-521 號重型機車，由臺
    北縣淡水鎮○○路○ 段往沙崙方向行駛，途經淡水鎮○○路
    ○ 段87巷路口時，號誌已轉換為紅燈，受處分人卻違規左轉
    往中正路1 段87巷行駛，經臺北縣政府警察局淡水分局中正
    路派出所員警當場攔停舉發，爰依道路交通管理處罰條例第
    53 條 第1 項規定，裁處罰鍰1,800 元，並依同條例第63條
    第1項 第3 款規定記違規點數3 點之事實，有原處分機關之
    移送書、原處分機關裁決處分之裁決書、臺北縣政府警察局
    舉發違反道路交通管理事件通知單影本在卷可憑，至為明確
    。
三、聲明異議意旨略以：受處分人並非於被舉發路口闖紅燈, 而
    是在中正路燈號為綠燈時，受處分人車輛已經行至路口中心
    處等待左轉，因當時對向車道一直有來車無法左轉，因而一
    直等到中正路燈號轉為紅燈時才得以左轉至87巷，該路口並
    無左轉待轉區，受處分人並無違規，原處分機關所為之處分
    顯有錯誤，為此請求撤銷原處分，以免冤抑等語。
四、經查：
(一)首按違反道路交通管理事件統一裁罰基準及處理細則第5 條
    規定：「處理違反道路交通管理事件，有關文書送達之程序
    ，依行政程序法之規定。」而送達，於應受送達人之住居所
    、事務所或營業所為之，但在行政機關辦公處所或他處會晤
    應受送達人時，得於會晤處所為之；又於應送達處所不獲會
    晤應受送達人時，得將文書付與有辨別事理能力之同居人、
    受僱人或應送達處所之接收郵件人員；又送達，不能依前二
    條規定為之者，得將文書寄存送達地之地方自治或警察機關
    ，若由郵務機關送達者，得將之寄存於送達地之郵政機關，
    並作送達通知書兩份，一份黏貼於應受送達人住居所、事務
    所、營業所或其就業處所門首，另一份交由鄰居轉交或置於
    該送達處所信箱或其他位置，以為送達，由郵政機關為送達
    者，得將文書寄存於送達地之郵政機關，此行政程序法第72
    條第1 項、第73條第1 項及第74條第1 項、第2 項分別定有
    明文。然道路交通管理處罰條例第89條規定：「法院受理有
    關交通事件，準用刑事訴訟法之規定；其處理辦法，由司法
    院會同行政院定之。」刑事訴訟法第62條規定：「送達文書
    ，除本章有特別規定外，準用民事訴訟法之規定。」而民事
    訴訟文書之寄存送達，依民事訴訟法第138 條第2 項規定，
    寄存送達，自寄存之日起，經10日發生效力，此乃因應受送
    達人未必能即時領取訴訟文書而知悉其內容，故特設此規定
    以保障其權益。上開行政程序法未如前述民事訴訟法增設第
    138 條第2 項規定，但道路交通管理處罰條例第89條之母法
    既有特別規定，寄存送達自應準用上開自寄存之日起，經10
    日發生送達效力之規定，當甚明確。查本件裁決書交付郵政
    機關於96年12月28日送達乙○○位於臺北縣淡水鎮○○街19
    巷64號7 樓之住所時，因未獲會晤受處分人本人，且無得受
    領文書之同居人，乃製作送達通知書一份黏貼該住所門首，
    另一份置於該住所信箱或其他適當位置，並將該通知單郵件
    於96年12月28日寄存於臺北縣淡水鎮淡水郵局以為送達，此
    有交通部公路總局臺中區監理所彰化監理站彰監四字第C000
    00000 號送達證書影本1 份附卷可稽（見本院卷第18頁）。
    是上開裁決書既經交通部公路總局臺中區監理所彰化監理站
    於96年12月28日寄存送達，揆諸上揭說明，自寄存之日起，
    經10日發生效力之規定，即該裁決書於97年1 月8 日已生合
    法送達之效力。本件受處分人至遲應於道路交通管理處罰條
    例第87條第1 項所定合法送達後20日內，即97年1 月28日向
    管轄地方法院聲明異議。是受處分人即異議人在上開裁決書
    合法送達後，其不服該處分而提起本件聲明異議並於97 年1
    月21日送達於該監理站，尚未逾該條例聲明異議20日之期間
    ，本件受處分人之聲明異議在法律程式上係屬合法，先予敘
    明。
(二)本件受處分人即異議人乙○○於96年9 月29日19時20分許，
    騎乘車牌OWP-521 號重型機車，由臺北縣淡水鎮○○路○ 段
    往沙崙方向行駛，途經淡水鎮○○路○ 段87巷路口時，號誌
    已轉換為紅燈，受處分人卻違規左轉往中正路1 段87巷行駛
    之事實，業經證人即臺北縣政府警察局淡水分局中正路派出
    所警員甲○○於本院調查中結證綦祥，並有臺北縣政府警察
    局舉發違反道路交通管理事件通知單影本1 紙、證人甲○○
    當庭繪製之現場圖1 紙及現場照片4 幀附卷可憑（見臺灣彰
    化地方法院97年度交聲字第314 號卷第4 頁、本院卷第13至
    17頁），應甚明確，而堪認定。該證人甲○○於本院調查中
    結證稱：伊當天和另1 警員6 、7 點就在87號巷口，總共兩
    個員警在中正路1 段87巷口執行告發紅燈左轉的勤務，我們
    那2 個小時攔了20幾臺車，都是整批過來，受處分人應該是
    其中1 臺。因為怕有爭議在，如果中正路中線有車子的話，
    3 至5 秒鐘之內都伊不會攔，因為停在中線的車子伊都會看
    得到，而且伊站的位置路燈很亮，可以看得很清楚，伊站的
    位置離中正路中線約10至20公尺左右，且中正路中線的路燈
    也很亮。因為開單很容易被申訴，所以伊看到132 巷口變綠
    燈，從中正路1 段左轉的車子伊還會等3 至5 秒鐘才會攔，
    伊會扣除十字路口的車子不會攔，因為會停在路中間的車子
    沒有幾臺，大約3 、4 臺，132 巷口要到87巷口的車子幾乎
    等於零，所以伊會看得非常詳細，這個路口伊看錯的機率是
    微乎其微等語（見本院卷第8 至9 頁），依上開證人所述，
    受處分人騎乘之重型機車係於該交岔路口之號誌轉為紅燈後
    違規闖紅燈左轉，應甚明確；又依證人所提出之現場照片4
    幀及當庭繪製之現場圖合併觀察，該交岔路口並不大，路燈
    也相當多，異議人對此亦不否認（見本院卷第9 頁），則證
    人甲○○當時係站在淡水鎮○○路87巷內，正面對受處分人
    左轉之方向，與受處分人違規左轉之中正路與中正路87巷口
    之間，相距甚近，故警員從受處分人駕駛之車輛車燈投射方
    向觀察，應可明確判斷受處分人騎乘之車輛並未在中正路中
    線附近處暫停，且對向之中正路132 巷內亦少有車輛駛出，
    衡情當無誤認受處分人違規事實之虞，復以一般執勤警員之
    專業訓練而言，對於該等職務上事項之觀察程度自遠較一般
    人更為專注，其誤判之可能性極低，是上開證人之證詞應有
    可信之處。本件舉發之警員甲○○於執行勤務時，適時發現
    受處分人闖紅燈，立即攔檢舉發違規，其與受處分人不相識
    ，復無怨隙，應無甘冒觸犯偽證之罪責，故意構詞誣陷受處
    分人之必要，而受處分人既無其他積極證據足資推翻前項舉
    發認定之事實，實難認警員甲○○有何濫行舉發違規之情形
    ，亦難認其所異議之理由可採。
五、綜上所述，受處分人駕駛上開車輛確於上揭時、地，行經設
    有燈光號誌管制之交岔路口有闖紅燈之事實，從而，原處分
    機關依同條例第53條第1 項、第63條第1 項第3 款及違反道
    路交通管理事件統一裁罰基準表規定，裁罰受處分人1,800
    元罰鍰並記違規點數3 點，核無違誤，本件受處分人之異議
    為無理由，自應將其異議駁回。
據上論斷，應依道路交通管理處罰條例第87條第2 項、道路交通
案件處理辦法第19條，裁定如主文。
中    華    民    國    97    年    6    月    30    日
                  交通法庭法  官  林清吉
以上正本證明與原本無異。
如不服本裁定，應於送達後5日內，向本院提出抗告狀。
                          書記官  張茹茵
中    華    民    國    97    年    6    月    30    日


司法院資訊處製作；財團法人民間司法改革基金會備份。
